【裁判字號】    98,訴,2992
【裁判日期】    981116
【裁判案由】    強盜等
【裁判全文】
臺灣臺中地方法院刑事判決              98年度訴字第2992號
公  訴  人  臺灣臺中地方法院檢察署檢察官
被      告  甲○○
                    樓
選任辯護人  黃逸仁律師
上列被告因強盜等案件，經檢察官提起公訴（98年度偵字第1633
3號），本院判決如下：
    主    文
甲○○犯恐嚇取財罪，累犯，處有期徒刑壹年拾月。
    犯罪事實及理由
一、甲○○前曾因肅清煙毒案件，分別經臺灣臺中地方法院判處
    有期徒刑2年6月、11年，並經臺灣高等法院臺中分院駁回上
    訴，2罪接續執行；其復於85年間因竊盜案件，經臺灣臺中
    地方法院判處有期徒刑11月，與前2罪合併定應執行刑為有
    期徒刑14年1月，而於89年4月18日縮短刑期假釋出監；其又
    於89年間因竊盜案件，於90年4月9日，經臺灣臺中地方法院
    判處有期徒刑1年6月，嗣復經撤銷假釋及減刑併定應執行刑
    為有期徒刑12年4月，甫於98年2月24日縮刑期滿執行完畢。
    詎仍不知悔改，竟意圖為自己不法所有，先基於加重竊盜之
    犯意，於98年6月17日深夜2時30分許，至址設臺中縣太平市
    ○○○街上（正確地址詳卷）之乙○○住處前，攀爬上該址
    1樓車庫之遮雨棚，發現2樓房間之窗戶未鎖，乃以踰越窗戶
    安全設備之方式，於夜間侵入乙○○之住宅，並持手電筒在
    上址住處2樓著手搜尋財物行竊。嗣因甲○○在2樓遍尋不著
    財物，遂持手電筒往下走至1樓，適為因腳傷睡在1樓客廳內
    之乙○○發覺而叫喚「什麼人？」，甲○○乃延續上開為自
    己不法所有之意圖，提昇竊盜之犯意變更為恐嚇取財之犯意
    ，對乙○○恫稱：「我在跑路，現在身上有刀子，不准叫，
    你知道我要什麼」等語，且在乙○○欲開啟客廳電燈時，嚇
    稱：「不准開燈」等語，而以此方式，致使因視線昏暗且一
    人獨居無法求助之乙○○心生畏懼，主動將其皮夾內新臺幣
    （下同）1000元交予甲○○，復讓甲○○自擺放一旁之皮包
    內，取走1萬元，並在1樓之洗手間內，將手上配戴之金質戒
    指卸下交予甲○○，得手後，乙○○又聽從指示，待在洗手
    間內等待甲○○離開，然因甲○○無法順利打開上址住處之
    大門，遂由乙○○協助開啟大門，甲○○始自大門離去。
二、本案檢察官、被告及其選任辯護人並未就卷內證據資料之證
    據能力有所爭執，且迄於言詞辯論終結前，均未主張有刑事
    訴訟法第159條第1項不得為證據之情形，是應認已同意卷內
    證據均得作為證據，且經本院審酌後，認無不適當之情形，
    應認本案調查之卷內證據均有證據能力，合先敘明。
三、前揭犯罪事實，業據被告坦承不諱，核與證人乙○○於警詢
    證述情節相符，並有贓物認領保管收據、上址住處附近監視
    器翻拍畫面、查獲現場圖等在卷可稽，足認被告之自白與事
    實相符。
四、強盜罪之構成，以其所實施之強暴、脅迫，已達於使人不能
    抗拒之程度為必要，倘其取物手段雖屬不法，而尚未使人至
    於不能抗拒者，縱觸犯他種罪名，尚難以強盜論擬；又刑法
    上強盜罪與恐嚇取財罪之區別，係以行為人對被害人施用威
    嚇之程度為準，如其程度足以壓抑被害人之意思自由，至使
    不能抗拒而為財物之交付者，為強盜罪，反之，如其程度尚
    不足以壓抑被害人意思自由，被害人並非不能抗拒，或未達
    於不能抗拒之程度，其交付財物與否，儘有自由斟酌之餘地
    者，僅應成立恐嚇取財罪，是恐嚇行為不以將來之惡害通知
    為限，即以強暴脅為手段，而被害人未達於不能抗拒之程度
    者，亦屬之（最高法院29年上字第3006號判例、80年度第4
    次刑事庭會議決議參照）。又刑法上恐嚇取財罪之「恐嚇」
    ，固係指以危害通知他人，使該人主觀上生畏怖心之行為，
    然此危害之通知，並非僅限於將來，其於現時以危害相加者
    ，亦應包括在內。因此，恐嚇之手段，並無限制，其以言語
    、文字為之者無論矣，即使出之以強暴、脅迫，倘被害人尚
    有相當之意思自由，而在社會一般通念上，猶未達於不能抗
    拒之程度者，仍屬本罪所謂「恐嚇」之範疇。至於危害通知
    之方法，亦無限制，無論明示之言語、文字、動作或暗示之
    危害行為，苟已足使對方理解其意義之所在，並足以影響其
    意思之決定與行動自由者均屬之（最高法院81年度臺上字第
    867號判決參照）。經查本案被告除以前揭言語對乙○○恫
    嚇外，並無對乙○○有何施用實力壓制之行為，且被告並未
    持刀，自亦未有何持刀相向之行為等情，業據證人乙○○於
    檢察官偵訊中證述甚詳(98年度偵字第16333號卷第15頁)，
    是本院認依當時之客觀情狀，顯尚未使被害人乙○○處於不
    能抗拒之狀態，依前揭說明，被告所為自應成立恐嚇取財之
    犯行，公訴意旨認被告係屬強盜犯行，容有誤會。
五、核被告所為，係犯刑法第346條第1項之恐嚇取財罪。起訴書
    認被告所為，均係觸犯刑法第330條第1項之加重強盜罪，尚
    有未洽，惟起訴之基本事實同一，爰變更起訴之法條。按恐
    嚇取財與竊盜，僅係取得財物之手段不同，而於圖為不法所
    有，以非法方法取得他人財物之點，兩者並無差異，被告原
    有之犯意固在行竊，但於侵入住宅後，尚未竊得財物，因被
    事主發覺，即起意恐嚇取財，其圖為不法所有取得他人財物
    之犯意，仍相一貫，僅於中途變更其竊取手段為恐嚇取財而
    已，其應成立恐嚇取財罪，而不另論於夜間侵入住宅之加重
    竊盜罪(最高法院24年上字第4673號判例意旨參照)。被告有
    前揭刑案執行完畢之情形，此有臺灣臺中地方法院檢察署刑
    案資料查註紀錄表、臺灣高等法院被告全國前案紀錄表各1
    份在卷可按，其受有期徒刑之執行完畢後，5年內故意再犯
    本案有期徒刑以上之罪，為累犯，應依刑法第47條第1項規
    定加重其刑。爰審酌被告前於80年間假釋出獄後不及數月，
    旋即犯竊盜罪，經判處有期徒刑1年6月及於刑之執行前強制
    工作，詎其經如前述長期刑之執行完畢，旋又再為本案犯行
    ，均足見被告迭經刑之執行仍未能知所悔改，素行不佳，惟
    其犯後坦承犯行，且已歸還部分不法取得之財物，又依被告
    前案執行之情形觀之，考量刑罰做為預防犯罪之手段固有其
    極限，惟為防衛社會安全，本院於量刑時自不宜量處過輕之
    刑等一切情狀，量處如主文所示之刑。
據上論斷，應依刑事訴訟法第299條第1項前段、第300條，刑法
第346條第1項、第47條第1項，刑法施行法第1條之1，判決如主
文。
中    華    民    國    98    年    11    月    16    日
                  刑事第15庭  審判長法  官  江奇峰
                                    法  官  林學晴
                                    法  官  郭書豪
上正本證明與原本無異。
如不服本判決應於收受判決後10日內向本院提出上訴書狀，並應
敘述具體理由；其未敘述上訴理由者，應於上訴期間屆滿後20日
內向本院補提理由書（均須按他造當事人之人數附繕本）「切勿
逕送上級法院」。
                                    書記官  陳美虹
中    華    民    國    98    年    11    月    16    日
附錄本案論罪科刑法條全文：
刑法第346條第1項、第3項
意圖為自己或第3人不法之所有，以恐嚇使人將本人或第3人之物
交付者，處6月以上5年以下有期徒刑，得併科1000元以下罰金。


司法院資訊處製作；財團法人民間司法改革基金會備份。
